臺灣士林地方法院刑事判決　　　　　　 96年度交易字第166號
公　訴　人　臺灣士林地方法院檢察署檢察官
被　　　告　甲○○
上列被告因公共危險案件，經檢察官提起公訴（96年度偵緝字第
190 號），被告於本院準備程序期日就被訴事實為有罪之陳述，
經本院合議庭裁定本案改由受命法官獨任以簡式審判程序進行審
理後，判決如下：
    主  文
甲○○犯不能安全駕駛動力交通工具罪，處拘役肆拾日，如易科
罰金以銀元佰元即新台幣玖佰元折算壹日。
    事  實
一甲○○於民國94年7 月31日晚上10時30分起至同年8 月1 日凌
  晨1 時10分許，在臺北市○○區○○路某路邊攤內，飲用啤酒
  ，所飲之酒量已使其達超過客觀生活經驗上不能安全駕駛動力
  交通工具的程度（呼氣酒精濃度每公升0.55毫克），竟猶騎乘
  車牌號碼AVO-588 號重型機車，於同日（即8 月1 日）凌晨1
  時42分，行經臺北市內湖區○○○路○ 段163 巷巷口時，經警
  攔查，並以酒精測定器測得其吐氣酒精濃度達每公升0.56毫克
  （mg/l）。
二案經臺北市政府警察局內湖分局報告臺灣士林地方法院檢察署
  檢察官偵查起訴。
    理  由
一本件被告所犯非死刑、無期徒刑、最輕本刑為3 年以上有期徒
  刑之罪，或高等法院管轄第一審之案件，被告於本院準備程序
  中，就被訴事實為有罪之陳述，經告以簡式審判程序之旨，並
  聽取檢察官、被告之意見後，本院合議庭裁定由受命法官進行
  簡式審判程序，是本件之證據調查，依刑事訴訟法第273 條之
  2 規定，不受同法第159 條第1 項、第161 條之2 、第161 條
  之3 、第163 條之1 及第164 條至第170 條規定之限制，合先
  敘明。
二上揭犯罪事實，業據被告甲○○於本院調查、審理時，自白不
  諱，而被告經警以酒精測定器測得其吐氣酒精濃度為每公升0.
  56毫克（mg/dl） 等情，有酒精測定表在卷可徵。再查當呼氣
  濃度達0.25mg/l時將造成輕度協調功能降低之輕度中毒現象；
  當呼氣濃度達0.5mg/l 時將造成反應較慢、感覺減低、影響駕
  駛之輕到中度中毒現象；當呼氣濃度達0.75mg/l時將造成思考
  、個性及行為改變之輕到中度中毒症狀；當呼氣濃度達1mg/l
  時將造成步態不穩、噁心嘔吐、精神混惑不清晰之中度中毒症
  狀，有行政院國軍退除役官兵輔導委員會台北榮民總醫院88年
  8 月5 日北總內字第26868 號函闡釋綦詳。本件被告經測得
  其吐氣中所含酒精濃度達0.56mg/d l，已有前述輕到中度之中
  毒症狀，顯見被告服用酒類已影響其精神及反應，而達不能安
  全駕駛動力交通工具之程度。綜上，被告之自白，堪認屬實，
  其犯行明確，應依法論科。
三核被告所為，係犯刑法第185 條之3 之服用酒類不能安全駕駛
  動力交通工具而駕駛罪。再按被告行為後，刑法於94年2 月2
  日修正公布，95年7 月1 日施行，而刑法施行法亦於95年6 月
  14 日 增訂第1 條之1 。修正後刑法第2 條第1 項規定：「行
  為後法律有變更者，適用行為時之法律。但行為後之法律有利
  於行為人者，適用最有利於行為人之法律。」，係規範行為後
  法律變更所生新舊法律比較適用之準據法，於新法施行後，應
  適用修正後刑法第2 條第1 項之規定，為「從舊從輕」之比較
  （此條項規定，僅係新、舊法之比較適用之宣示性指導原則，
  並非實體刑罰法律，自不生行為後法律變更之比較適用問題）
  。且比較時應就罪刑有關之共犯、未遂犯、想像競合犯、牽連
  犯、連續犯、結合犯，以及累犯加重、自首減輕暨其他法定加
  減原因（如身分加減）與加減例等一切情形，綜其全部罪刑之
  結果而為比較（最高法院95年第8 次刑事庭會議決議參照）。
  查被告行為時刑法第185 條之3 法定刑為「1 年以下有期徒刑
  、拘役或3 萬元以下罰金」，而被告行為時，刑法分則編各罪
  所定罰金刑之貨幣單位原為銀元，修正前刑法第33條第5 款規
  定：「罰金：1 元（銀元）以上。」，依罰金罰鍰提高標準條
  例規定，就72年6 月26日前修正之刑法部分條文罰金數額提高
  2 至10倍，其後修正者則不提高倍數，並依現行法規所定貨幣
  單位折算新臺幣條例規定，以銀元1 元折算新臺幣3 元；修正
  後刑法第33條第5 款規定：「罰金：新臺幣1,000 元以上，以
  百元計算之。」，刑法第33條第5 款所定罰金貨幣單位經修正
  為新臺幣後，刑法分則各罪所定罰金刑之貨幣單位亦應配合修
  正為新臺幣，為使刑法分則編各罪所定罰金之最高數額與刑法
  修正前趨於一致，乃增訂刑法施行法第1 條之1 ：「中華民國
  94 年1月7 日刑法修正施行後，刑法分則編所定罰金之貨幣單
  位為新臺幣。94年1 月7 日刑法修正時，刑法分則編未修正之
  條文定有罰金者，自94年1 月7 日刑法修正施行後，就其所定
  數額提高為30倍。但72年6 月26日至94年1 月7 日新增或修正
  之條文，就其所定數額提高為3 倍。」；從而，刑法分則編各
  罪所定罰金刑之最高數額，於上開規定修正後並無不同，惟修
  正後刑法第33條第5 款所定罰金刑最低數額，較之修正前提高
  ，修正前刑法第33條第5 款規定為有利於被告。經綜合觀察全
  部罪刑比較之結果，依刑法第2 條第1 項規定，本件應適用修
  正前刑法之規定。爰審酌被告酒醉駕車行為有害於交通安全，
  對他人及自己生命、身體、財產均造成危險，及其經測得之酒
  精濃度，暨其犯後坦承犯行，態度良好等一切情事，量處如主
  文所示之刑。又修正前刑法第41條第1 項前段規定：「犯最重
  本刑為5 年以下有期徒刑以下之刑之罪，而受6 個月以下有期
  徒刑或拘役之宣告，因身體、教育、職業、家庭之關係或其他
  正當事由，執行顯有困難者，得以1 元以上3 元以下折算1 日
  ，易科罰金。」，而被告行為時之易科罰金折算標準，依95年
  7 月1 日修正條文施行前罰金罰鍰提高標準條例第2 條前段之
  規定（該條業經總統於95年5 月17日公布刪除，並自95年7 月
  1 日失效），就其原定數額提高為100 倍折算1 日，則被告行
  為時之易科罰金折算標準，應以銀元100 元至300 元折算1 日
  ，經折算為新臺幣後，係以新臺幣300 元至900 元折算為1 日
  ；惟修正後之刑法第41條第1 項前段則規定：「犯最重本刑為
  5 年以下有期徒刑以下之刑之罪，而受6 個月以下有期徒刑或
  拘役之宣告者，得以新臺幣1,000 元、2,000 元或3,000 元折
  算1 日，易科罰金。」，比較修正前後之易科罰金折算標準，
  依刑法第2 條第1 項前段之規定，應適用修正前刑法第41條第
  1 項前段及修正前罰金罰鍰提高標準條例第2 條前段之規定，
  定其易科罰金之折算標準。至起訴書認被告於本案尚未偵審終
  結前，再涉相同案件，請求量處有期徒刑7 月，查被告於96年
  1 月21日雖又因飲酒駕車為警查獲，並經臺灣士林地方法院檢
  察署檢察官以96年度偵字第1669號聲請簡易判決處刑（此有該
  聲請簡易判決處刑書附卷可參），然本案為被告第1 次觸犯公
  共危險之犯行，且經測得其吐氣酒精濃度為每公升0.56毫克，
  僅超過客觀生活經驗上不能安全駕駛動力交通工具之呼氣酒精
  濃度（即每公升0.55毫克）0.01毫克，本院認起訴書之求刑過
  重，以判處如主文所示之刑為當，附此敘明。
四據上論斷，依刑事訴訟法第299 條第1 項前段、第273 條之1
  第1 項，刑法第2 條第1 項、第185 條之3 ，修正前刑法第41
  條第1 項前段，修正前罰金罰鍰提高標準條例第2 條，刑法施
  行法第1 條之1 ，判決如主文。
本案經檢察官林宏松到庭執行職務。
中　　華　　民　　國　　96　　年　　5 　　月　　14　　日
                  刑事第四庭法  官  江翠萍
以上正本證明與原本無異。
如不服本判決，應於判決送達後10日內，向本院提出上訴狀。
                            書記官  陳慧玲
中　　華　　民　　國　　96　　年　　5 　　月　　14　　日
附錄本案論罪科刑法條：
中華民國刑法第185條之3
服用毒品、麻醉藥品、酒類或其他相類之物，不能安全駕駛動力
交通工具而駕駛者，處1 年以下有期徒刑、拘役或3 萬元以下罰
金。
